臺灣高等法院臺中分院刑事判決　　　　　民國九十四年度交上易字第四一０號
　　上　訴　人
　　即　被　告　丙○○　原名.
　　選任辯護人　林誌誠律師
右上訴人因過失致重傷案件，不服臺灣臺中地方法院中華民國九十四年二月三日第一
審簡式審判程序判決（民國九十三年度交易字第五三七號，起訴案號：臺灣臺中地方
法院檢察署民國九十三年度偵字第七一七三號），提起上訴，本院判決如左：
    主    　文
上訴駁回。
丙○○緩刑貳年。
    事　　　實
一、丙○○（原名張欣渝，於九十三年九月十四日改名）於民國（下同）九十二年十
    月十一日上午，駕駛車牌號碼ＯＦ－二二一三號自小客車，沿台中縣沙鹿鎮○○
    路由沙鹿往清水方向行駛。於同日上午十一時五十分許，途經台中縣沙鹿鎮○○
    路與興安路口，應注意汽車行經彎道、無號誌之交岔路口時，應減速慢行，作隨
    時停車之準備，且應注意車前狀況，並隨時採取必要之安全措施，而當時天候晴
    、日間自然光線、路面為泊油之市區道路○道路路面乾燥、無缺陷、無障礙物、
    視距良好，依當時情形路面無障礙並無不能注意之情事，乃竟疏於注意及此，適
    有丁○○無照騎乘車牌號碼ＲＱ二－二０七號輕機車沿台中縣沙鹿鎮○○路行駛
    ，於行經上開交岔路口時，亦未注意在無號誌交岔路口處，應停車讓行駛於幹道
    之車輛先行，遽然自支線道內駛出欲左轉永寧路，因雙方均有前揭過失，致丙○
    ○之自小客車與丁○○之機車發生碰撞。丁○○當場人車倒地，因而受有頭部外
    傷、急性硬腦膜下出血、蜘蛛膜下腦出血頸髓損傷、頸椎狹窄等傷害。雖經治療
    後仍呈四肢癱瘓、日常生活無法自理須他人照顧而無法治癒之重傷害。張欣渝肇
    事後即打一一０報案，並於警員葉仁德到場時陳述肇事經過而願接受裁判。
二、案經代行告訴人即丁○○之子乙○○訴請台灣台中地方法院檢察署檢察官及台中
    縣警察局清水分局偵查，而經同署檢察官聲請簡易判決處刑，經原審法院改依通
    常程序審理。
    理 　   由
一、訊據上訴人即被告丙○○（以下稱被告）坦承曾於右揭時、地駕車而肇事，致被
    害人丁○○（以下稱被害人）受有上開重傷害之事實，惟辯稱：被告對本件車禍
    之發生，並無過失責任等語。本院查被告右揭犯罪事實，有道路交通事故調查報
    告表（一）、（二）、道路交通事故現場圖、現場照片、診斷證明書等資料附卷
    可稽。按經彎道、坡路、狹路、狹橋、隧道、泥濘或積水道路、無號誌之交岔路
    口、道路修理地段或行近工廠、學校、醫院、車站、會堂、娛樂、展覽、競技等
    公共場所出、入口及其他人車擁擠處所，或因雨霧致視線不清或道路發生臨時障
    礙時，均應減速慢行，作隨時停車之準備。又汽車行駛時，駕駛人應注意車前狀
    況及兩車併行之間隔，並隨時採取必要之安全措施。道路交通安全規則第九十三
    條第一項第三款、第九十四條第三項分別訂有明文。被告駕車對於前揭規定自應
    遵守，然竟於前揭時間行經該彎道路段時，未減速慢行，且依當時情形，天候、
    視線及道路均良好，並無不能注意之情事，竟疏不注意致發生本件車禍，其有過
    失行為甚明。且卷查被告於原審法院審理中供稱：我承認檢察官所起訴之犯罪事
    實等語在卷。又本件經送台灣省台中縣區車輛行車事故鑑定委員會鑑定結果，認
    被告駕駛自小客車行經彎道無號誌交岔路口，未注意車前狀況謹慎行駛，為肇事
    次因。被害人駕駛輕機車行經無號誌口未停讓幹道車先行即自支線道內駛出欲左
    轉，為肇事主因，且無照駕駛有違規定。此有該會九十三年七月十五日中縣鑑字
    第九三０四三二號函附鑑定意見書乙份在卷可據，足證被告顯有過失，被告在本
    院審理中否認其有過失行為係屬嗣後推諉之詞，不足採信。再被害人因本件車禍
    而受有頭部外傷、急性硬腦膜下出血、蜘蛛膜下腦出血頸髓損傷、頸椎狹窄等經
    診療後仍呈四肢癱瘓、日常生活無法自理須他人照顧而無法治癒之重傷害，此有
    中山醫學大學附設醫院診斷證明書附卷可稽，顯已達重傷之程度，且與被告之過
    失行為間，有相當因果關係。故被告所犯過失致重傷害之犯行，事證明確，足以
    認定。被告選任辯護人聲請再送台灣省車輛行車事故覆議鑑定委員會覆議及調取
    被害人病歷並傳喚主治醫師到庭說明被害人是否在本件車禍前即有罹患腦中風為
    車禍發生之唯一原因，並加速病情，本院認為無必要，併予說明。
二、核被告所為，係犯刑法第二百八十四條第一項後段之過失致重傷害罪。被告肇事
    後即打一一０報案，並於警員葉仁德到場時陳述肇事經過而願接受裁判，核與自
    首要件相符，依刑法第六十二條前段規定減輕其刑。原審法院審酌被告之過失程
    度為次因，被害人與有過失及其傷勢、被告之犯後態度等一切情狀，適用刑事訴
    訟法第四百五十二條、第二百七十三條之一第一項、第二百九十九條第一項前段
    、刑法第二百八十四條第一項後段、第四十一條第一項前段、第六十二條前段、
    罰金罰鍰提高標準條例第一條前段、第二條之規定，判決被告因過失傷害人致重
    傷罪，量處有期徒刑伍月，並諭知如易科罰金，以參佰元折算壹日，認事用法，
    均無不合，量刑亦屬妥適。被告上訴意旨略稱：伊無過失責任，原審判決太重，
    請從輕量處有期徒刑三月等語。經核為無理由，應予駁回。查被告前未曾受有期
    徒刑以上刑之宣告，此有台灣高等法院被告全國前案紀錄表一份在卷可憑。被告
    現就讀朝陽大學保險金融管理系二年級，係學生在學中，於本院審理中與被害人
    丁○○代理人乙○○成立民事上損害賠償事件調解，願意與張家鍊連帶給付新台
    幣一百八十萬元，此有原審法院沙鹿簡易庭九十四年度沙調字第三七號調解筆錄
    影本一件及學生證影本一張附本院卷可按。本院認被告經此偵審程序教訓，今後
    當無再犯之虞，對被告宣告之刑，認以暫不執行為適當，併予宣告緩刑二年，以
    啟自新。
三、據上論結：應依刑事訴訟法第三百六十八條，刑法第七十四條第一款，判決如主
    文。
本案經檢察官甲○○到庭執行職務。
中　　　華　　　民　　　國　　　九十四　 年　　  四　     月   二十八   日
                                  臺灣高等法院臺中分院刑事第二庭
                                        審判長法  官　方　艤  駐
                                              法　官　胡　森　田
                                              法　官  蕭　錦　鍾
右正本證明與原本無異。
不得上訴。
                                              書記官  江　玉　萍
中　　　華　　　民　　　國　　　九十四　 年　　  四　     月   二十九　 日
附錄本案論罪科刑法條：
刑法第二百八十四條第一項：
因過失傷害人者，處六月以下有期徒刑、拘役或五百元以下罰金，致重傷者，處一年
以下有期徒刑、拘役或五百元以下罰金。
                                                                        Ｉ
